【裁判字號】    98,訴,783
【裁判日期】    981016
【裁判案由】    確認拍賣無效
【裁判全文】
臺灣彰化地方法院民事判決  98年度訴字第783號
原      告  甲○○
被      告  南山人壽保險股份有限公司
法定代理人  乙○○
上列當事人間請求確認拍賣無效事件，本院判決如下：
    主  文
原告之訴駁回。
訴訟費用由原告負擔。
    事實及理由
一、按原告之訴，依其所訴之事實，在法律上顯無理由者，法院
    得不經言詞辯論，逕以判決駁回之。民事訴訟法第249條第2
    項定有明文。次按「確認法律關係之訴，非原告有即受確認
    判決之法律上利益者，不得提起之；確認證書真偽或為法律
    關係基礎事實存否之訴，亦同」；「前項確認法律關係基礎
    事實存否之訴，以原告不能提起他訴訟者為限」。民事訴訟
    法第247條、第1項、第2項亦分別定有明文。而所謂即受確
    認判決之法律上利益，須因法律關係之存否不明確，致原告
    在私法上之地位有受侵害之危險，而此項危險得以對於被告
    之確認判決除去之者，始有確認之法律上利益，最高法院98
    年度台抗字第579號民事裁定足資參照。
二、本件原告起訴略以：伊世居彰化縣社頭鄉○○村○○段○ 段
    306號已四、五十年，該建物分屬二筆建號即社頭鄉○○段
    00000-000號及同段00000-000號，伊於83年間將上開木造建
    物重建為水泥加強磚造一、二樓建物，嗣於92年、93年間分
    二次將00000-000號之建物及基地贈與長子張國揚，獨留上
    開00000-000號建物居住至今。因張國揚負債，經被告向鈞
    院聲請拍賣抵押物，被告竟將無抵押權之上開00000-000號
    建物列入鈞院98年度司執字第5834號強制執行事件之拍賣標
    的，鈞院不察，亦將上開00000-000號建物併入被告有抵押
    權之00000-000號建物公告拍賣。由於上開00000-000號建物
    並非執行債務人所有，被告以債權人身分聲請強制執行，造
    成鈞院准許拍賣抵押物之決定與法相違背，雖經公告後始進
    行拍賣，然伊，自始未接獲書面通知，因被告對上開00000-
    000號建物並無抵押權，法院准許拍賣已侵害原告之權益，
    爰主張依據司法院院字第646號解釋，提起本件確認拍賣無
    效之訴云云。
三、惟按強制執行之拍賣，乃執行法院經執行債權人之聲請依據
    執行名義為之，其所為之拍賣仍屬私法上之買賣契約，雖由
    執行法院依法介入執行拍賣，然其拍賣之出賣人仍為執行債
    務人，而其買受人則為拍定人。姑且不論本件原告僅提出戶
    籍謄本，並未提出足資證明其為00000-000號建物所有權人
    之證明文件，無從認定其為上開00000-000號建物之所有權
    人。縱然假設原告係該建物之所有人，亦不論其未依強制執
    行法第12條規定聲明異議，或未依同法第15條規定於強制執
    行終結前提起第三人異議之訴，則其主張依據司法院院字第
    646號解釋，提起確認拍賣無效之訴，亦應以強制執行拍賣
    即私法上買賣契約之當事人，亦即執行債務人（出賣人）與
    拍定人（買受人）為被告，原告始有即受確認判決之法律上
    利益。然本件原告竟僅以強制執行程序之執行債權人為被告
    ，並未將執行債務人與拍定人列為被告，揆諸最高法院民事
    裁定九十八年度台抗字第五七九號民事裁定意旨所示，本件
    縱因法律關係之存否不明確，致原告在私法上之地位有受侵
    害之危險，惟此項危險並無法以對於被告南山人壽保險股份
    有限公司之確認判決除去之，即無從除去私權爭執之不安狀
    態，顯然原告並無即受確認判決之法律上利益，故原告提起
    本件確認拍賣無效之訴即與民事訴訟法第247條第1項規定不
    符，足見本件原告之訴，依其所訴之事實，在法律上顯無理
    由，本院依民事訴訟法第249條第2項規定，爰不經言詞辯論
    ，逕以判決駁回之。
四、訴訟費用之負擔：民事訴訟法第78條。
中    華    民    國    98    年    10    月    16    日
                  民事第一庭    法  官  施坤樹
以上正本係照原本作成。
如對判決上訴，應於判決送達後20日內向本院提出上訴狀（須附
繕本）。
中    華    民    國    98    年    10    月    16    日
                                書記官  施嘉玫


司法院資訊處製作；財團法人民間司法改革基金會備份。
